臺灣新北地方法院刑事判決
111年度審易字第68號
公  訴  人  臺灣新北地方檢察署檢察官
被      告  郭炳璋




                 
上列被告因詐欺案件，經檢察官提起公訴（110年度偵字第47266
號），被告於準備程序中對被訴事實為有罪陳述，本院合議庭裁
定由受命法官獨任行簡式審判程序，並判決如下：
    主  文
乙○○成年人故意對少年犯詐欺得利罪，處拘役貳拾日。未扣案之
犯罪所得新臺幣貳仟元沒收，於全部或一部不能沒收或不宜執行
沒收時，追徵其價額。
    事  實
一、乙○○明知其並無販售捷安特廠牌自行車之真意，竟意圖為自
    己不法之所有，基於詐欺得利之犯意，於民國109年2月9日9
    時19分許，在新北市○○區○○○街000巷00號5樓之1居所內，以
    不詳設備連接網際網路後，以名稱「kuokuo」、「鄭在吉」
    登入社群網站臉書，主動以臉書私訊聯繫少年杜○澄（96年5
    月生，真實姓名年籍詳卷），佯稱有意以新臺幣（下同）7,
    000元之價格出售捷安特廠牌自行車1輛，惟須先支付訂金2,
    000元云云，致杜○澄陷於錯誤，同意購買該自行車並先支付
    訂金2,000元；乙○○另於同年月12日以不知情之聶涵怡（所
    涉詐欺部分業經臺灣新北地方檢察署檢察官另為不起訴處分
    確定）持用之行動電話門號所註冊之線上遊戲「星城Online
    」暱稱「妞妞金愛奈」遊戲帳號，向不知情之郭家光購買價
    值2,000元之「星城Online」遊戲虛擬貨幣，郭家光遂經由
    藍新金流股份有限公司以統一超商ibon機台開立之繳款編號
    NW1Z000000000000號繳費單供乙○○繳款，乙○○再將上開繳款
    編號告知杜○澄，杜○澄即於同日21時1分許，至臺南市○○區○
    ○○街00號統一超商操作ibon機台列印上開編號繳費單繳款2,
    000元，乙○○因此獲得免予支付上開購買「星城Online」遊
    戲虛擬貨幣價金予郭家光之利益。嗣杜○澄繳款後遲未收到
    購買之自行車，察覺有異報警處理，始循線查悉上情。
二、案經臺灣新北地方檢察署檢察官簽分偵查起訴。
　　理  由
一、按除被告所犯為死刑、無期徒刑、最輕本刑為3年以上有期
    徒刑之罪或高等法院管轄第一審案件者外，於第一次審判期
    日前之準備程序進行中，被告先就被訴事實為有罪之陳述時
    ，審判長得告知被告簡式審判程序之旨，並聽取當事人、代
    理人、辯護人及輔佐人之意見後，裁定進行簡式審判程序，
    刑事訴訟法第273條之1第1項定有明文。經核本件被告所犯
    係死刑、無期徒刑、最輕本刑為3年以上有期徒刑以外之罪
    ，其於準備程序中就被訴之事實為有罪陳述，經法官告知簡
    式審判程序之旨，並聽取公訴人及被告之意見後，本院合議
    庭依刑事訴訟法第273條之1第1項規定，裁定由受命法官獨
    任進行簡式審判程序，合先敘明。
二、上揭犯罪事實，業據被告乙○○於偵查及本院審理時均坦承不
    諱，核與證人即被害人杜○澄、證人聶涵怡、郭家光於警詢
    及偵查中證述之情節相符，復有統一超商股份有限公司代收
    款專用繳款證明（顧客聯）影本、藍新金流公司檢附繳費證
    明所對應之會員資料、第一銀行回覆存款查詢客戶（郭家光
    ）基本資料及歷史交易明細表、郭家光與名稱「妞妞金愛奈
    」之通訊軟體對話擷圖及交易資料、網銀國際股份有限公司
    109年6月1日網字第00000000號暨檢附會員申請資料及IP歷
    程、被害人杜○澄之內政部警政署反詐騙諮詢專線紀錄表、
    臺南市政府警察局第二分局南門派出所受理各類案件紀錄表
    、受理刑事案件報案三聯單各1份、杜○澄與名稱「鄭在吉」
    臉書對話紀錄翻拍照片60張（見高雄市政府警察局楠梓分局
    刑案查察卷宗第15頁、第21頁、第23頁、第25至第49頁、第
    51頁至第57頁、第59頁至第63頁、第69頁至第73頁；臺灣橋
    頭地方檢察署109年度偵字第10546號卷【下稱橋檢偵卷】第
    29頁至第57頁）附卷可資佐證，足認被告前開自白均與事實
    相符，應可採信。本件事證明確，其犯行堪予認定，應依法
    論科。
三、論罪科刑：
  ㈠按刑法總則之加重，係概括性之規定，所有罪名均一體適用
    ；刑法分則之加重，係就犯罪類型變更之個別犯罪行為予以
    加重，成為另一獨立之罪名。兒童及少年福利與權益保障法
    第112條第1項前段所定：「成年人教唆、幫助或利用兒童及
    少年犯罪或與之共同實施犯罪或故意對其犯罪者，加重其刑
    至二分之一」，其中成年人教唆、幫助或利用兒童及少年犯
    罪或與之共同實施（實行）犯罪之加重，並非對於個別特定
    之行為而為加重處罰，其加重係概括性之規定，對一切犯罪
    皆有其適用，自屬刑法總則加重之性質；至故意對兒童及少
    年犯罪之加重，係對被害人為兒童及少年之特殊要件予以加
    重處罰，乃就犯罪類型變更之個別犯罪行為予以加重，始屬
    刑法分則加重之性質（最高法院99年度台上字第1128號判決
    意旨參照）。查被告行為時係成年人，被害人杜○澄為未滿1
    8歲之少年，被害人杜○澄與被告討論交易事宜時，有明確告
    知被告其年齡等節，有其等之戶籍資料查詢結果各1份、被
    害人杜○澄與被告之臉書對話紀錄翻拍照片1張在卷可佐（見
    本院卷第29頁、第31頁；橋檢偵卷第35頁），故核被告所為
    ，係犯兒童及少年福利與權益保障法第112條第1項前段、刑
    法第339條第2項之成年人故意對少年犯詐欺得利罪。
  ㈡被告為成年人，其故意對少年犯本案詐欺得利犯行，應依兒
    童及少年福利與權益保障法第112條第1項前段之規定，加重
    其刑。
　㈢爰審酌被告不思循正當途徑獲取所需，竟以上開方式欺騙未
    滿18歲之被害人，使被害人陷於錯誤而繳款，藉此牟取免除
    支付價金債務之利益，顯見其法治觀念薄弱，缺乏尊重他人
    財產權之觀念，所為應予非難，兼衡其犯罪之動機、目的、
    手段、所詐得之利益數額、犯後坦承犯行之態度，及其高職
    肄業之智識程度，自陳入監前從事裝潢工作、未婚、無需撫
    養他人、經濟狀況勉持之生活情形（見本院卷第29頁、第56
    頁）等一切情狀，量處如主文所示之刑。又被告本案所犯成
    年人故意對少年犯詐欺得利罪，屬刑法分則之加重，是以刑
    法第339條第2項之罪最重本刑既為5年以下有期徒刑，則依
    法加重後，已非屬「最重本刑為5年以下有期徒刑以下之罪
    」，即無刑法第41條第1項前段規定所犯最重本刑為5年以下
    有期徒刑以下之刑之罪，而受6月以下有期徒刑或拘役之宣
    告者，得易科罰金規定之適用，併此敘明。
四、「任何人都不得保有犯罪所得」為基本法律原則，犯罪所得
    之沒收、追繳或追徵，在於剝奪犯罪行為人之實際犯罪所得
    （原物或其替代價值利益），使其不能坐享犯罪之成果，以
    杜絕犯罪誘因，性質上屬類似不當得利之衡平措施，著重所
    受利得之剝奪。本件證人聶涵怡雖已賠償被害人杜○澄2,000
    元（見臺灣新北地方檢察署109年度偵字第44470號偵查卷第
    49頁至第53頁之和解書及新光銀行自動櫃員機明細表各1份
    ），然被告於本院審理時供稱其並未返還2,000元給聶涵怡
    （見本院卷第47頁），則其本案詐得之不法利益2,000元仍
    屬其保有之犯罪所得，宣告沒收亦無過苛、欠缺刑法上之重
    要性、犯罪所得價值低微，或為維持受宣告人生活條件之必
    要等情形，自應依刑法第38條之1第1項前段規定宣告沒收，
    並依同條第3項規定諭知於全部或一部不能沒收或不宜執行
    沒收時，追徵其價額。
據上論斷，應依刑事訴訟法第273條之1第1項、第299條第1項前
段，判決如主文。
本案經檢察官甲○○提起公訴，檢察官林亭妤到庭執行職務。
中　　華　　民　　國　　111 　年　　3 　　月　　4 　　日
                   刑事第二十三庭  法 官  藍海凝
上列正本證明與原本無異。
如不服本判決，應於判決送達後20日內敘明上訴理由，向本院提
出上訴狀 (應附繕本) ，上訴於臺灣高等法院。其未敘述上訴理
由者，應於上訴期間屆滿後20日內向本院補提理由書「切勿逕送
上級法院」。
                                  書記官  羅婉嘉
中　　華　　民　　國　　111 　年　　3 　　月　　4 　　日
附錄本案論罪科刑法條全文：
兒童及少年福利與權益保障法第112條
成年人教唆、幫助或利用兒童及少年犯罪或與之共同實施犯罪或
故意對其犯罪者，加重其刑至二分之一。但各該罪就被害人係兒
童及少年已定有特別處罰規定者，從其規定。
對於兒童及少年犯罪者，主管機關得獨立告訴。
中華民國刑法第339條
意圖為自己或第三人不法之所有，以詐術使人將本人或第三人之
物交付者，處5年以下有期徒刑、拘役或科或併科50萬元以下罰
金。
以前項方法得財產上不法之利益或使第三人得之者，亦同。前二
項之未遂犯罰之。